【裁判字號】    98,上訴,1037
【裁判日期】    980928
【裁判案由】    違反毒品危害防制條例
【裁判全文】
臺灣高等法院高雄分院刑事判決        98年度上訴字第1037號
上  訴  人  臺灣高雄地方法院檢察署檢察官
上  訴  人
即  被  告  甲○○
                    （現羈押於台灣高雄看守所）
選任辯護人  謝嘉順律師
上列上訴人因被告違反毒品危害防制條例案件，不服臺灣高雄地
方法院98年度訴字第335 號中華民國98年6月18日第一審判決（
起訴案號：臺灣高雄地方法院檢察署98年度偵字第3315號），提
起上訴，本院判決如下：
     主  文
上訴駁回。
     事  實
一、甲○○明知海洛因為毒品危害防制條例第2 條第2 項第1款
    之第一級毒品，不得持有、販賣，竟意圖營利，基於販賣第
    一級毒品海洛因之犯意，以其所有門號0000000000號之
    NOKIA 牌行動電話1 支作為販毒聯絡工具之用，於民國（下
    同）98年1 月27日14時45分許，適有欲向林金褔購買毒品海
    洛因之乙○○（起訴書誤載為徐「佩」怡），持其所有門號
    0000000000號之NEC 牌行動電話，先後於同日14時45分、14
    時57分、15時11分、15時14分、15時47分、15時48分許，與
    甲○○使用之上開行動電話門號連絡，向甲○○購買新台幣
    （下同）1 千元之海洛因，因乙○○身上僅有5 百元，乃要
    求本次交易先付5百元，另5百元暫欠，甲○○應允後，與乙
    ○○相約至高雄市左營區榮民總醫院附近之「7-11便利超商
    」前見面，欲交付毒品與收取價款，嗣於同日17時許，2人
    在高雄市○○區○○路115號前，著手交付毒品及收取價款
    之際，適有巡邏員警開車巡經該處，發現2人神情慌張行跡
    可疑，下車盤查，甲○○見狀將其所有攜帶在身上欲販賣而
    尚未交付予乙○○之毒品海洛因1包，丟棄地上，當場被警
    察發現從地上扣得上開海洛因1包（以其所有供作包裝海洛
    因之塑膠袋包裝，藏於其所有供作放置海洛因之紅色塑膠吸
    管內，海洛因驗前淨重0. 098公克、驗後淨重0.089公克）
    ，因而未完成毒品交易；另經警當場在甲○○身上扣得其所
    有供作販賣毒品海洛因連絡工具使用之NOKIA牌行動電話1支
    （含門號0000000000之門號卡1張），並在乙○○身上扣得
    其所有尚未交付予甲○○之購買毒品海洛因價款500 元紙鈔
    1張及其所有門號0000000000號之NEC牌行動電話1支，而查
    獲上情。
二、案經高雄市政府警察局移送臺灣高雄地方法院檢察署檢察官
    偵查起訴。
     理  由
壹、程序方面
一、按被告以外之人於偵查中向檢察官所為之陳述，除顯有不可
    信之情況者外，得為證據，刑事訴訟法第159 條之1 第二項
    定有明文。查證人乙○○先後於98年2 月17日、98年3 月4
    日接受檢察官以證人身分訊問作證前，均經檢察官告以證人
    具結義務及偽證處罰之規定，並命其朗讀結文後具結（見98
    年度偵字第3315號偵查卷（下稱偵卷）第33、56頁），已擔
    保其證詞之真實性，而證人乙○○先後二次於偵訊中之證詞
    ，不惟內容相符，且與嗣後在原審審理接受詰問時作證之證
    述內容，亦相一致，又證人乙○○於原審審理接受檢、辯以
    證人身分詰問時，未曾表示其於偵查中之陳述，有受不法取
    供或有非出於其自由意志之陳述情形（見98年度訴字第335
    號卷（下稱原審卷）第67、68頁），綜上所述，足認上開證
    人於偵查中向檢察官所為之陳述，並無「顯有不可信」之情
    形，證人乙○○嗣後於原審審理中復有到庭接受詰問，亦已
    充分保障上訴人即被告（下稱被告）甲○○之詰問權，依刑
    事訴訟法第159 條之1 第2 項規定，證人乙○○於偵查中向
    檢察官所為之陳述，有證據能力。
二、按「被告以外之人於審判外之陳述，雖不符刑事訴訟法第15
    9 條之1 至第159 條之4 等4 條之規定（即傳聞法則例外得
    為證據之情形），而經當事人於審判程序同意作為證據，法
    院審酌該言詞陳述或書面陳述作成時之情況，認為適當者，
    亦得為證據。」；「當事人、代理人或辯護人於法院調查證
    據時，知有第159 條第1 項不得為證據之情形，而未於言詞
    辯論終結前聲明異議者，視為有前項之同意。」，刑事訴訟
    法第159 條之5 定有明文。查證人乙○○於警詢之陳述、卷
    附之搜索扣押筆錄、扣押物品目錄表、收據（見警卷第20-2
    2 、24-25 、27頁）、行動電話門號0000000000之雙向通聯
    記錄（見偵卷第37-41 頁）及高雄市立凱旋醫院濫用藥物成
    品檢驗鑑定書（見偵卷第42頁）等，上訴人檢察官、被告甲
    ○○及其選任辯護人於本院行準備程序時，對於上開證據之
    證據能力均無意見而未加爭執，嗣於本院審理程序調查證人
    乙○○之警詢筆錄（即於警詢之陳述）及上開各書證，加予
    提示並告以要旨時，分別請檢察官、被告、辯護人表示意見
    ，然其等均未於言詞辯論終結前聲明異議，本院審酌證人乙
    ○○之警詢筆錄（於警詢之陳述）及上開各書證作成時之情
    況，認均與本件待證事實具有關聯性，且無證據證明證人乙
    ○○於警詢之陳述有受不法取供或違反其自由意志而陳述，
    而上開各書證部分亦無遭變造或偽造之情事，證人乙○○於
    警詢之陳述內容，與偵查、審理中以證人身分具結證述之內
    容，又相符合，顯見上開證據之證明力非明顯過低，衡酌上
    述各證據，作為本案之證據亦屬適當，自均得為證據。
貳、實體方面
一、訊據被告甲○○固坦承有於上開時、地，與乙○○以扣案之
    行動電話互相連絡多次，警察到場時，伊將海洛因一包丟棄
    於地上而被警查扣，警察在乙○○身上有查扣500 元等事實
    。惟矢口否認有販賣海洛因予乙○○之犯行，辯稱：乙○○
    要施用海洛因，打了多通電話請伊幫忙買，伊才去找「弟仔
    」買海洛因1000元，因乙○○身上只有500 元，伊還先幫徐
    女代墊1000元，伊因為係幫徐女買毒品，兩人因此才打了許
    多通電話聯絡確認，如果乙○○係向伊買海洛因，兩人間根
    本就不需要打那麼多通電話聯絡，被警查獲時，伊將海洛因
    丟到地上，500 元尚在乙○○身上，毒品及錢均未交付，伊
    根本沒有販賣海洛因給乙○○云云。被告選任辯護人辯護意
    旨則略以：依扣案之行動電話通聯紀錄顯示，98年1 月27日
    早上6 點37分起及中午13時45分起，乙○○就連續撥打多通
    電話予被告，因被告自己無毒品，是在徐女多通電話請求幫
    忙下，始幫徐女找「弟仔」代購扣案之毒品，被告找到「弟
    仔」之人後，才於同日下午15時47分回撥電話給徐女，足見
    被告確係出於幫徐女購買毒品之意思，與自己販賣毒品之意
    思不同。被告向「弟仔」買扣案海洛因1000元，而交給徐女
    亦拿一千元，並無獲利，無營利意圖，且還願意讓徐女欠
    500 元，與一般販賣毒品牟利之情形不符，被告的行為是幫
    助乙○○施用第一級毒品或單純持有第一級毒品，如認被告
    之行為仍構成販賣第一級毒品罪，因被告非基於營利意圖而
    販入毒品之行為，亦屬未遂，非如公訴人上訴主張之既遂犯
    等語。
二、經查：
(一)證人乙○○於98年1 月27日警詢時陳稱：「（該包毒品海洛
    因是何人所有？作何用途？）是甲○○的，是甲○○欲賣給
    我的，（警方在高市○○區○○路115 號前，上前盤查你們
    之前，你二人正在做何事？）欲談毒品交易，（你於何時何
    地？如何購買？購買多少？如何聯絡？）我是於98年1 月
    27日15時左右，用我的手機0000000000號撥給甲○○的手機
    0000000000號，跟他說要購買毒品海洛因1000元，並跟他說
    我身上只有500 元，另500 元先欠好嗎？他答應，並約在高
    雄市左營區榮總醫院前交易，之後大概98年1 月27日16時左
    右，甲○○用手機0000000000號回撥我手機0000000000號告
    訴我說他已經到了，並要我到對面超商交易，我到達後正要
    談交易時被警方發現查獲，（你與甲○○如何認識？）在網
    路上認識的，（你是否將購買毒品之新台幣500 元交給甲○
    ○？甲○○是否將毒品交給你？）還沒有、還沒有。」等語
    （見警卷第8-9頁）。
(二)復於98年2 月17日檢察官偵訊時亦具結證稱：「（98年1 月
    27 日 下午你是否要跟被告買海洛因？）是，（價錢如何計
    算？）1000元1 包，但1 包多重我不知道，（你付被告多少
    錢？）我給他500 元，因為我身上沒有那麼多錢，被告說好
    讓我欠著，（當天如何與被告聯絡？）我用我手機00000000
    00，跟被告約在榮總對面，（被告手機幾號？）0000000 後
    面好像188 ，（何人介紹你向被告購買毒品？）我們是網路
    上的朋友，被告跟我說他在賣毒品，所以我才跟他購買毒品
    ，（你當天何時打給被告？）約下午2 、3 時許，被告說忙
    完後會回撥給我，我印象中是下午4 時左右打給我，當時我
    在榮總坐月子，我提議在榮總對面等」等語（見偵卷第31-3
    2 頁）。
(三)另於98年3 月4 日檢察官第二次對其訊問時更具結證稱：「
    （是否認識『弟仔』？）不認識，（跟你說毒品賣1000元，
    是何人與你談價錢？）甲○○，（是否是他要讓你欠500 元
    ？）是我跟他說可否欠500 元，他說可以，（你如何得知甲
    ○○在賣毒品？）因他在即時通跟我說，說他知道我在吃東
    西，我這裡有你要的東西，（你有無跟其他人買過毒品？）
    沒有，我只有跟他買過。」等語（見偵卷第54-55頁）。
(四)嗣於原審法院審理接受詰問時仍具結證述：「（當時為何到
    警局製作筆錄？）被查獲一級毒品，（當時為何被查獲一級
    毒品？）毒品是甲○○的，（你打電話給被告做什麼？）跟
    他拿一級毒品，（妳為何要跟他拿一級毒品，如何知道他有
    一級毒品？）他有跟我說過，他說他那邊有，（在何處跟你
    說的？）在網路即時通上說的，（妳打電話給他時如何跟他
    說？）我問他那邊有沒有（海洛因），他說他要問一下，（
    然後呢？）他打電話跟我說有，（他說要問一下是問什麼？
    ）我不知道，（妳那時候叫他拿多少毒品給妳？）壹仟元，
    叫他拿1 千元的毒品給我，他說要問一下，後來打電話跟我
    說有，查獲時我身上只帶5 百元，我欠他5 百元，被告還沒
    有將毒品交給我，警察是在地上查到毒品」等語（見原審卷
    第67-68頁）。
(五)依證人乙○○於上揭警、偵、審之歷次陳述內容觀之，其既
    未表示有請被告代為向他人購買毒品海洛因，更未曾提及被
    告係幫伊向「弟仔」之人購買1000元之海洛因等情事，反而
    一致指證扣案之毒品海洛因，係伊用行動電話直接向被告甲
    ○○表示要買1000元之毒品海洛因，且主動表示因身上僅有
    500 元，而商請被告同意讓伊欠不足的500 元等語。而本件
    被告與證人乙○○在上揭高雄市○○區○○路115 號前，為
    警當場扣得被告丟棄於地上之海洛因一小包，經警將二人帶
    回警所調查時，證人乙○○向警察供承之內容，也是表示扣
    案的毒品海洛因1 小包係伊向被告購買，並未陳稱請被告幫
    忙買海洛因，或請被告代為向「弟仔」買海洛因等，以上事
    實，已分別經證人即執行巡邏勤務時查獲本案之警員丙○○
    ，於98年4 月23日在原審接受隔離詰問時具結證述：「（當
    時查獲被告販毒有哪些警員在場？）就剛出庭外之同事丁○
    ○，及另名同事柯銘富等三人，（請說明查獲被告販毒現場
    之情形？）當天我們共有三位警員以巡邏車開車巡邏經過現
    場，發現甲○○等人在左營區○○路115 號柱子前交談，他
    們發現警車來時隨即閃躲慌張離開，他們在距離柱子旁甲○
    ○機車旁講話，我們在騎樓外攔停他們，柯銘富在他們所在
    的地方處發現吸管因而查獲，（當時被告和購買毒品者乙○
    ○交談時間多久？）我們看到他們時他們即想要離開，時間
    很短，因他們看到巡邏車即想要離開，（當時查獲乙○○和
    被告時，乙○○有親口跟你說她是和被告在完成販毒交易行
    為嗎？）現場時她們沒講，是我們發現紅色吸管裡面有毒品
    後，帶回去調查後，她們才承認，（乙○○和被告在何時承
    認她們有販毒交易之進行行為？）帶回隊部後，我們詢問，
    我沒有看時間，是詢問時他們才承認，（現場扣得新台幣
    500 元，在何處發現？）帶回隊部後乙○○才交付給我們，
    說她要向甲○○購買毒品才交付五百元」等語明確（見原審
    卷第40頁正、反面）；及另位證人即一同執行巡邏勤務查獲
    本案之警員丁○○，於同上期日在原審接受隔離詰問時亦具
    結證稱：「（查獲本件販毒案時是否在場？）有，（請說明
    查獲當時情形？）當天我們三位警員巡邏，巡邏到路口在一
    間超商前面看到甲○○及乙○○兩人在一根柱子旁邊，他們
    看到我們警方車子經過時，神情緊張，我們下車盤查時，他
    們從柱子後面要閃躲到外面來，我們即過去盤查，在我們控
    制現場後，在他們站立的柱子下面，查到一根紅色吸管裡面
    有一包海洛因，他們當場沒有承認是誰的，我們請他們回去
    隊部協助調查，到隊部乙○○承認是跟甲○○購買的毒品，
    （扣案的五百元現場從何身上查獲？）乙○○」等語無訛（
    見原審卷第41頁正、反面），被告片面主張係證人乙○○請
    伊幫忙買海洛因，伊才代為向「弟仔」購買1000元之毒品海
    洛因云云，既與證人乙○○上開歷次所供不符，所辯已難憑
    信。
(六)被告及其辯護人徒以乙○○遭扣案之上開行動電話之通聯紀
    錄，有顯示98年1 月27日早上6 點37分及同日中午13時45分
    ，扣案的二支行動電話有通話之紀錄，據以主張乙○○從早
    到晚一直打電話給被告，央求被告幫忙伊買毒品海洛因，被
    告不得已才幫忙向「弟仔」買一千元的海洛因云云。然查，
    證人乙○○於警、偵、審中均表示係在98年1 月27日下午
    2-3 點間打電話時，才向被告表示要買1000元之海洛因，且
    乙○○已明確表示不認識「弟仔」之人，另乙○○更陳稱以
    電話聯絡被告要買毒品時，有徵得被告同意先讓伊欠買毒品
    的錢500 元等情。按毒品價格昂貴，衡情幫人代購毒品，一
    般均先拿到代購款項，始願前往代購，此與買賣毒品之交易
    ，一手交錢一手交貨（毒品），大有不同。本件被告主張係
    幫乙○○代向「弟仔」購買毒品海洛因，然被告既未先向徐
    女拿取代購毒品之1000元，且竟同意讓徐女欠500 元，此與
    幫忙代購毒品之常情，殊有違背，反較符合買賣毒品偶有賒
    欠之情節，是被告上開幫忙代購毒品之辯詞，已殊啟人疑竇
    ，而難採信。末查，證人乙○○究竟如何商請被告幫忙代購
    毒品海洛因乙節，被告先於98年1 月28日偵查中供陳：「乙
    ○○下午3 點多打給我，問我朋友那裡有沒有毒品，可不可
    以幫她拿，後來我回電話說有，「弟仔」叫我在南寮國小等
    他，我跟「弟仔」拿毒品時，他說1 包1 千元，先不用給錢
    ，等我向乙○○拿到錢後再給他」云云（偵卷第15頁）；復
    於98年3 月3 日偵查中則改稱：「我沒有跟乙○○談價格及
    收錢的事，乙○○叫我順便拿錢回去給「弟仔」，錢是她跟
    「弟仔」談好的」云云（偵卷第50頁）。嗣於原審審理中又
    翻異前供改辯稱：「我於98年1 月27日下午3 時左右，先去
    南寮國小找「弟仔」，我是去幫乙○○購買海洛因，並先付
    款1 千元給「弟仔」」云云（本院卷第8 頁）。被告於偵查
    中係供稱向「弟仔」拿取海洛因，並未付款，於原審審理中
    則改稱幫乙○○買海洛因時，有先付款1 千元給「弟仔」，
    並向「弟仔」買斷毒品云云；其有關幫乙○○代購海洛因之
    先後陳述，歧異矛盾，所稱係幫忙乙○○向綽號「弟仔」之
    男子購買海洛因乙節，應係臨訟杜撰之詞，意在脫免罪責，
    不足採信。
(七)證人乙○○所供於事實欄所載之時間、次數，其與被告間使
    用上揭扣案行動電話門號連絡，約定購買毒品海洛因乙節，
    有乙○○使用之行動電話門號0000000000之雙向通聯記錄在
    卷可參（見偵卷第37-41 頁）。此外，復有被告欲販賣但尚
    未交付予乙○○，見警而丟棄於地上之毒品海洛因1 包、被
    告所有供包裝上開扣案海洛因使用之塑膠包裝袋1 個、紅色
    塑膠吸管1 支、在被告身上其所有供作販賣毒品海洛因連絡
    工具使用之NOKIA 牌行動電話1 支（含門號0000000000之門
    號卡1 張）、在乙○○身上其所有尚未交付予甲○○之購買
    毒品海洛因價款500 元紙鈔1 張及其所有門號0000000000號
    之NEC 牌行動電話1 支等扣案可稽，以及搜索扣押筆錄、扣
    押物品目錄表、收據（見警卷第20-2 2、24-25 、27頁）、
    毒品、手機等照片12幀等在卷可佐。上開扣案疑似海洛因之
    白色粉末1 包，經鑑驗結果該粉末確含有第一級毒品海洛因
    成分（檢驗前淨重0.098 公克、檢驗後淨重0.089 公克），
    此亦有高雄市立凱旋醫院濫用藥物成品檢驗鑑定書1 紙在卷
    可證（見偵卷第42頁）。綜上各節，參互勾稽引證，足徵證
    人乙○○所為向被告購買扣案海洛因之陳述，與事實相符，
    應堪採信。
(八)按海洛因毒品，毒害人民身心健康至深且鉅，邇來政府為杜
    絕毒品氾濫，再三宣導教育民眾遠離毒品、媒體之報導既深
    且廣，對於毒品之禁絕，應為民眾所熟悉。又政府對於查緝
    施用、轉讓及販賣毒品無不嚴格執行，且販賣毒品罪更係重
    罪，設若無利可圖，衡情一般持有毒品者，當不致輕易將持
    有毒品交付他人。況乎第一級毒品海洛因物稀價昂，且販賣
    毒品係違法行為，非可公然為之，亦無公定之價格，不論任
    何包裝，均可任意分裝增減分量，每次買賣價量，亦可能隨
    時依雙方間之關係深淺、資力、需求量及對行情之認知、來
    源是否充裕、查緝是否嚴緊，購買者被查獲時供述購買對象
    之可能性風險之評估等情事，因而異其標準，並隨時機動調
    整，非可一概而論，是販賣之利得，除經坦承犯行或價量俱
    臻明確外，委難查得實情，販賣之人從價差或量差中牟利方
    式雖異，但其意圖營利之非法販賣行為則一。查被告為心智
    正常之人，其對於販賣毒品海洛因係屬重罪，應無不知之理
    ，其以1000元代價，販賣扣案之海洛因予證人乙○○，茍無
    任何利益可圖，實無甘冒重罪鋌而走險之可能，準此，足徵
    被告販賣第一級毒品海洛因予乙○○之犯行，主觀上有藉由
    販賣該海洛因從中賺取買賣差價牟利之意圖甚明。被告選任
    辯護人以扣案海洛因被告買入1000元，交給乙○○也約定
    1000元，且尚允欠500 元，顯無營利意圖，行為與販賣毒品
    罪構成要件有間云云，依上開販賣者營利意圖之分析與論述
    ，所辯尚非可採。
(九)被告及其辯護人以上揭情詞置辯，主張被告之行為係幫助乙
    ○○吸食第一級毒品海洛因或單純持有第一級毒品海洛因云
    云，均不可採，理由已詳如上述。綜上各節所述，本件事證
    明確，被告販賣第一級毒品海洛因未遂之犯行，已堪認定。
三、論罪部分
(一)按行為後法律有變更者，適用行為時之法律。但行為後之法
    律有利於行為人者，適用最有利於行為人之法律，刑法第2
    條第1 項定有明文。本件被告所為販賣第一級毒品海洛因行
    為後，毒品危害防制條例業於98年5 月20日修正公布，並自
    同年月22日起生效施行，修正前該條例第4 條第1 項之販賣
    第一級毒品海洛因罪，法定刑原為「死刑或無期徒刑；處無
    期徒刑者，得併科新臺幣1 千萬元以下罰金」，修正後之法
    定刑改為「死刑或無期徒刑；處無期徒刑者，得併科新臺幣
    2 千萬元以下罰金」，經比較新舊法，以適用行為時之舊法
    即修正前之毒品危害防制條例第4 條第1 項之規定較有利於
    上訴人。
(二)查海洛因係毒品危害防制條例第2 條第2 項第1 款所規定之
    第一級毒品，不得非法持有及販賣。被告將其所有之海洛因
    1 小包，以1000元價格欲販賣予證人乙○○，據以牟利，兩
    人已至約定交易之地點，但被告尚未交付海洛因予乙○○，
    而乙○○亦尚未交付約定的500 元予被告，即為警查獲，交
    易因而未完成，核被告甲○○所為，係犯修正前毒品危害防
    制條例第4條第6項、第1項之販賣第一級毒品未遂罪。被告
    販賣前持有海洛因之低度行為，為販賣之高度行為所吸收，
    不另論罪。被告已著手於販賣海洛因行為之實行，而尚未交
    付，為未遂犯，爰依刑法第25條第2項之規定，按既遂犯之
    刑減輕之。
(三)檢察官上訴意旨引用最高法院25年度非字第123 號判例意旨
    ：「毒品危害防制條例第4 條「販賣」之構成，係以販賣之
    意思而『販入』或『販出』即為已足，不以販入之後復行賣
    出為構成要件，有一於此，其犯罪即經完成，均不得視為未
    遂。」，認為本件被告在網路即時通兜售販賣毒品，其自「
    弟仔」之人販入第一級毒品海洛因，用以販賣予網友，其販
    入之行為，依上開判例意旨，即已構成販賣第一級毒品海洛
    因之「既遂」罪，因認本件被告販賣第一級毒品海洛因之行
    為，應論以既遂等語。惟查，所謂販賣毒品罪，不以販入後
    復行賣出為構成要件者，係專指行為人以營利為目的，將毒
    品購入或賣出者而言，有一於此，其犯罪即屬完成；故販入
    毒品而構成販賣毒品罪，必須行為人於販入之初即有販賣營
    利之意圖，始足當之。（最高法院95年台上第5014號裁判要
    旨參照）易言之，倘非以營利售賣之意圖而買入毒品，或因
    其他原因而持有毒品，嗣起售賣營利之意圖，著手於售賣行
    為而未及賣出者，應成立販賣毒品未遂罪；如非以營利售賣
    之意圖而買入，或因其他原因而持有，嗣起售賣營利之意圖
    ，必其尚未著手於賣出行為，始有成立意圖販賣而持有毒品
    罪之餘地。（最高法院96年台上第4860號裁判意旨參照）。
    查本件被告欲交付予證人乙○○之海洛因1 小包，其所辯係
    受乙○○一再請求，才幫忙代向「弟仔」買入，此部分辯詞
    不可採，已詳如上述，本件被告持有已被扣案之毒品海洛因
    1 小包，重量僅有淨重0.098 公克，售價1000元，依此量少
    價微的客觀事實，洵難據以認定被告買入此一小包海洛因時
    ，係基於營利之意圖而販入，此與一般一次買入大量毒品，
    又加予分裝成多數小包，在客觀上已足以認定買入時主觀上
    有營利之意圖者，截然不同。檢察官未就被告販入扣案之海
    洛因1 小包時，係基於營利之意圖乙節，舉證供調查認定，
    本件既無證據足證被告係基於營利意圖而販入扣案之海洛因
    1 小包，自應採有利於被告之認定，即被告非基以營利之意
    圖而買入扣案之海洛因，或因其他原因而持有扣案之海洛因
    ，嗣後才起營利之意圖，欲出賣予證人乙○○，並著手於出
    賣行為而未及賣出，即遭警查獲，故本件被告之行為，應成
    立販賣第一級毒品未遂罪，檢察官此部分之上訴意旨（至於
    量刑過輕之上訴意旨部分，詳後述），非有理由，先予指明
    。
四、原審認被告甲○○罪證明確，因而適用修正前毒品危害防制
    條例第4條第6項、第1項、第18條第1項前段、第19條第1項
    ，刑法第11條、第25條第2項之規定，審酌被告明知毒品對
    於人體有莫大之戕害，為圖一己之私利，竟漠視毒品之危害
    性，而為本件販賣毒品犯行，另於原審審理中猶否認犯行，
    犯後態度不佳，兼衡本件被告係以1,000元之代價，販賣海
    洛因1包，毒品數量少（驗後淨重0.089公克），且尚未交付
    未完成交易，即為警查獲，造成之危害非鉅等一切情狀，量
    處有期徒刑拾伍年陸月；並敘明(一)扣案之第一級毒品海洛
    因（驗後淨重0.089公克），應依毒品危害防制條例第18條
    第1項前段之規定，沒收銷燬之。扣案包裝上開海洛因所用
    之塑膠包裝袋1個及紅色塑膠吸管1支，均為被告所有，供包
    裝販賣之毒品所用之物，已據被告供認在卷（警卷第23頁）
    ，皆應依毒品危害防制條例第19條第1項之規定沒收之。(二
    )扣案之NOKIA號行動電話1支，內含0000000000之門號卡1張
    ，均係被告所有，業據被告供明在卷（本院卷第88頁背面、
    71頁背面），復有遠傳電信股份有限公司之函示資料1紙在
    卷可稽（本院卷第75頁），且係供被告販賣本件毒品連絡所
    用之物，皆應依毒品危害防制條例第19條第1項之規定沒收
    之。(三)至從證人乙○○身上扣得之現金500元，尚未交付
    被告，非屬本件被告犯毒所得之財物；另扣得乙○○之NEC
    手機1支（內含0000000000門號卡1張），係乙○○所有，且
    核與本案被告販賣上開毒品之犯行無直接關係，均不另為沒
    收之諭知。其認事用法，核無違誤，量刑亦屬允當。被告上
    訴意旨否認犯罪，指摘原判決不當；公訴人上訴意旨指摘原
    判決應改判販賣第一級毒品既遂罪，核均無理由，已詳如上
    述，應予駁回。至於公訴人另以被告係利用電腦網路即時通
    為販毒聯絡工具，對社會危害重大，惡行非輕，認原審量處
    過輕，應從重量刑；惟查，本件被告販賣毒品予乙○○，係
    以扣案之行動電話作為聯絡工具，並非以電腦即時通聯絡，
    雖證人乙○○陳稱在電腦網路即時通認識被告，且因而知悉
    被告有賣毒品，然尚難以此援引類推，資為認定被告已以網
    路即時通販賣毒品海洛因予不特定之多數人，致危害社會重
    大等情，公訴人以被告在網路即時通販賣毒品，請求從重量
    刑，非有理由，亦應予駁回。
據上論斷，應依刑事訴訟法第368條，判決如主文。
本案經檢察官郭振昌到庭執行職務。
中    華    民    國    98    年    9     月    28    日
                  刑事第五庭    審判長法  官  曾永宗
                                      法  官  任森銓
                                      法  官  鍾宗霖
以上正本證明與原本無異。
如不服本判決應於收受本判決後10日內向本院提出上訴書狀，其
未敘述上訴理由者，並得於提起上訴後10日內向本院補提理由書
狀（應附繕本）「切勿逕送上級法院」。
中    華    民    國    98    年    9     月    28    日
                                      書記官  黎  珍
附錄本判決論罪科刑法條：
修正前毒品危害防制條例第4條：
製造、運輸、販賣第一級毒品者，處死刑或無期徒刑；處無期徒
刑者，得併科新臺幣 1 千萬元以下罰金。
製造、運輸、販賣第二級毒品者，處無期徒刑或 7 年以上有期
徒刑，得併科新臺幣 7 百萬元以下罰金。
製造、運輸、販賣第三級毒品者，處 5 年以上有期徒刑，得併
科新臺幣 5 百萬元以下罰金。
製造、運輸、販賣第四級毒品者，處 3 年以上 10 年以下有期
徒刑，得併科新臺幣 3 百萬元以下罰金。
製造、運輸、販賣專供製造或施用毒品之器具者，處 1 年以上
 7 年以下有期徒刑，得併科新臺幣 1 百萬元以下罰金。
前五項之未遂犯罰之。


司法院資訊處製作；財團法人民間司法改革基金會備份。
